【裁判字號】    97,聲,1335
【裁判日期】    970624
【裁判案由】    返還擔保金
【裁判全文】
臺灣臺中地方法院民事裁定  97年度聲字第1335號
聲  請  人  康和綜合證券股份有限公司
法定代理人  乙○○
相  對  人  甲○○
上聲請人聲請返還擔保金事件，本院裁定如下：
    主    文
聲請駁回。
聲請程序費用由聲請人負擔。
    理      由
一、本件聲請意旨略以：聲請人與相對人間請求損害賠償事件，
    相對人曾依臺灣高等法院台中分院（下稱台中高分院）92年
    度上字第215號民事判決，供擔保而聲請執行聲請人之財產
    ，聲請人為免假執行，並預供擔保提存新台幣（下同）2,
    289,000元為擔保金（案號：本院93年度存字第3081號），
    聲請撤銷上開執行。玆因上開損害賠償事件，業經台中高分
    院以95年度金上更（一）字第2號判決聲請人與第三人國泰
    世華商業銀行（下稱國泰世華銀行）具有不真正連帶債務性
    質，如一方已為給付，他方即免除給付義務確定，相對人遂
    聲請本院以96年度執未字第75105號強制執行事件執行聲請
    人及國泰世華銀行前所分別提存之各該擔保金，並已全數受
    償，故本件應供擔保之原因已消滅，聲請人提存之前開擔保
    金經執行後所餘之金額857,940元，應已無續行擔保之必要
    。爰依民事訴訟法第104條第1項第1款之規定，聲請取回前
    揭因免為假執行而提供剩餘之擔保金857,940元等語。
二、按免為假執行所提供之擔保金，其性質為擔保受擔保利益人
    因免為假執行所生之損害，其目的旨在擔保其就假執行之本
    案訴訟受敗訴判決時，備為賠償受擔保利益人因遲延執行所
    受損害之用。故債權人就債務人因免假執行所提存之擔保物
    ，有與質權人同一之權利，其質權效力所及之範圍，自僅限
    於因免假執行而受之損害為限，不包括本案給付。查聲請人
    與相對人間損害賠償事件，曾經台中高分院以92年度上字第
    215號為宣告假執行之判決，聲請人為免受假執行，並提供
    2,289,000元為擔保金，而以本院93年度存字第3081號提存
    在案。嗣該損害賠償本案訴訟經台中高分院以95年度金上更
    （一）字第2號判決命聲請人與第三人國泰世華銀行各應給
    付相對人2,289,000元，及加給法定遲延利息，如其中一人
    為給付，他方即免為給付，並已確定，相對人即執該確定判
    決為執行名義，聲請就聲請人因免為假執行所提存之前開擔
    保金2,289,000元及第三人國泰世華銀行前所提存之擔保金
    實施強制執行，執行完畢後，聲請人所提存之款項尚餘857,
    940元等情，固據本院調取該提存卷宗及本院96年度執字第
    75105號執行案卷查明無誤，然相對人就假執行之本案給付
    縱已全部受償，惟其因免為假執行是否受有損害，則尚未確
    定，故依法自須待聲請人定20日以上期間催告相對人（即受
    擔保利益人）對於免為假執行是否受有損害為行使權利而未
    行使，聲請人始可聲請返還上開經強制執行後剩餘之擔保金
    857,940元。玆聲請人既未主張及舉證相對人已經催告而未
    為行使權利，僅因相對人就假執行之本案給付已經執行完畢
    全部受償，即率謂提存所餘之擔保金已無續行擔保之必要，
    應供擔保之原因業已消滅，而遽爾聲請返還擔保金，於法自
    有未合，應予駁回。
三、依民事訴訟法第95條、78條，裁定如主文。
中    華    民    國    97    年    6    月    24    日
                  民事第二庭    法  官  吳美蒼
正本係照原本作成
如不服本裁定應於送達後10日內向本院提出抗告狀，並繳納抗告
費新臺幣1,000元。
中    華    民    國    97    年    6    月    24    日
                                書記官黃于容


司法院資訊處製作；財團法人民間司法改革基金會備份。
